最高法院刑事判決　　　　　　　　　　　　　　　九十一年度台上字第二五三三號
　　上　訴　人　丙○○
　　　　　　　　甲○○
　　　　　　　　乙○○
　　　　　　　　丁○○
　　右　一　人
　　選任辯護人　洪貴參律師
右上訴人等因常業竊盜案件，不服臺灣高等法院中華民國八十八年十二月二十九日第
二審判決（八十八年度上訴字第八二０號，起訴案號：臺灣板橋臺方法院檢察署八十
六年度偵字第二七００號、第三七六五號），提起上訴，本院判決如左：
    主  文
原判決關於丙○○、甲○○、乙○○、丁○○部分均撤銷，發回台灣高等法院。
    理  由
本件原判決認定上訴人甲○○係臺北縣板橋市○○路○段二一號龍威汽車修理廠鈑金
部門負責人，上訴人丙○○係臺北縣板橋市○○路○段一三九號振福汽車修理廠負責
人，上訴人丁○○係振福汽車修理廠學徒。丙○○、甲○○、丁○○與上訴人乙○○
及林漢城（民國四十七年十月十二日生，由臺灣新竹地方法院另案審理）、林來順（
四十二年十月九日生，由原審另案審理），自八十五年三月起，基於意圖為自己不法
所有之概括犯意聯絡，合組竊車、銷贓集團，共同以犯竊盜罪為常業，推由林漢城、
林來順、甲○○、丙○○等人分別收購如原判決附表所示之車禍撞毀汽車及該車之車
籍資料，再由林漢城等人於原判決附表所示之時、地，竊取相同型式之汽車，得手後
，由林漢城或乙○○將贓車駛至花蓮縣某不詳處所，由林漢城將贓車之引擎號碼及車
身號碼磨滅，重新偽造成與所收購之撞毀車輛相同之引擎號碼及車身號碼，足以生損
害於公路監理機關對於車籍管理之正確性及原車主，再由林漢城將贓車駛返臺北縣板
橋市大漢橋下交車或由乙○○逕赴花蓮縣取車，嗣乙○○再將引擎及車身號碼已偽造
完成之贓車交予丙○○、丁○○、及不知情之學徒王偉州，由渠等在振福汽車修理廠
內更換車鎖、修護車損並懸掛所收購撞毀車輛之車牌後，由丙○○、甲○○等人分別
在龍威汽車修理廠、振福汽車修理廠內，將該車展示予欲購買中古車之人核對引擎及
車身號碼而行使該偽造之私文書，足以生損害於監理機關對於車籍管理之正確性、原
車主及購車者，並以一般行情價格，將贓車售與不知情之李登福等人，使李登福等人
誤信所購買之車輛有正當之來源，而分別交付車款予丙○○、甲○○等人，得款由渠
等朋分花用；惟林來順、丙○○如中意該贓車，則將之留供己用（其犯罪過程詳如原
判決附表編號一至八所示）。又丙○○、丁○○為銷售原判決附表編號二所示之贓車
，復基於犯意之聯絡，由丙○○指示丁○○於八十五年十二月十八日，將懸掛ＬＰ｜
九六四六號車牌（原車牌號碼為ＨＯ｜００八五號）之贓車，駛至臺北縣樹林鎮○○
街三五號一利鴻汽車商行，由丁○○偽以「詹堯方」名義（原判決誤載為詹堯芳），
與嘉南汽車商行負責人許人郎簽訂汽車買賣合約書，丁○○並於該買賣合約書代售人
項下偽簽「詹堯方」之署押一枚後，將該買賣合約書交予許人郎，主張其即「詹堯方
」本人，足以生損害於詹堯方及許人郎，嗣即以新臺幣（下同）二十六萬元之價格，
將該車售與不知情之許人郎，致許人郎誤信該車有正當之來源，而交付車款二十六萬
元予丁○○，丁○○再將該車款交予丙○○（犯罪過程詳如原判決附表編號二所示）
。嗣丙○○復另行起意，為銷售如原判決附表編號五所示之贓車，明知ＭＬ｜一三０
０號車牌並未遺失，竟於八十六年一月一日晚九時三十分許，至台北縣警察局三重分
局長泰派出所謊報遺失ＭＬ｜一三００號車牌一面遺失，誣告不特定之人犯竊盜罪，
其後復持台北縣警察局車牌遺失證明單向台灣省公路局台北區監理所重新領取Ｋ五｜
二四二六號車牌使用（犯罪過程詳如原判決附表編號五所示）。直至八十五年十二月
四日，警方查獲李登福持有懸掛ＭＬ｜七四九六號車牌（原車牌號碼ＢＸ｜四０八六
號）之贓車，乃循線於八十六年一月二十日下午五時三十分許，在臺北市○○○路三
四二號前，查獲林來順駕駛如原判決附表編號七所示懸掛ＥＴ｜一六五五號車牌之贓
車，再於同日晚上八時三十分許，在振福汽車修理廠內，扣得ＣＬ｜六一七０號車牌
二面、ＭＬ｜一三００號車牌一面、ＷＦＯＦＸＸＧＢＢＦＳＫ九七二０五號車身號
碼牌（原屬ＪＹ｜五二一三號汽車所有）一塊及原判決附表編號二所示之汽車買賣合
約書一份；嗣警方再於八十六年一月二十七日，在臺北縣三重市○○街一一三號四樓
林來順之住處，再起出ＷＤＢＥＡ三二Ｅ五ＳＣ一六三六九二號車身號碼牌二塊等情
。因將第一審判決撤銷，改判仍依牽連犯，從一重分別論處丙○○、甲○○、乙○○
、丁○○共同以犯竊罪為常業罪刑（丙○○、甲○○各處有期徒刑四年六月；乙○
○、丁○○各處有期徒刑二年六月），固非無見。
惟查：（一）被告之自白，須非出於強暴、脅迫、利誘、詐欺或其他不正之方法，且
與事實相符者，始得採為證據，如果被告之自白，係出於不正之方法，並非自由陳述
，即其取得自白之程序，已非適法，則不問自白內容是否確與事實相符，因其非係適
法之證據，即不能採為判決之基礎，故審理事實之法院，遇有被告對於自白提出非出
於任意性之辯解時，應先於其他事實而為調查，然後於判決理由內，就調查證據之結
果及取捨證據認定之理由，予以說明，始屬適法。茲查原判決係依憑丙○○、甲○○
、丁○○等人在警局之供述作為認定事實之證據資料。惟據丙○○、甲○○、丁○○
於原審分別辯稱：「確有刑求，當時我被矇住眼，何人打我，我不知道」（丙○○部
分，見原審卷一第一九三頁背面）、「警方有叫我罰站、半蹲，我只知是蘆洲分局刑
事組警員，且有恐嚇我要打我」（甲○○部分，見同上卷第一九四頁）「他們（指負
責偵訊之員警）將我矇上眼睛下樓刑求後回三組辦公室，才將眼罩拿開，我是面對鐵
櫃罰站很久」（丁○○部分，見原審卷二第六七頁），則丙○○、甲○○、丁○○對
其警訊筆錄顯已提出非出於任意性之辯解，嗣原審就此辯解是否屬實，雖傳訊負責偵
訊之員警廖英輝、黃國財、謝瑞卿、洪俊義，並向臺灣臺北看守所調取丙○○諭命羈
押入所時之內外傷記錄表，加以調查；惟於判決理由內，就其調查證據之結果、取捨
證據之理由及丙○○、甲○○、丁○○上開供述非出於任意性之辯解是否可採，俱未
審認、說明，自有判決不備理由之違法。（二）有罪判決書所記載之犯罪事實，為論
罪科刑適用法律之基礎，故凡於適用法律有關之重要事項，必須詳加認定，明確記載
，然後於理由內敘明犯罪事實所憑之證據及認定之理由，始足為適用法律之依據。若
事實未有此記載，而理由加以說明，為理由失其依據。如事實有此記載，理由未予說
明，則為理由不備，按諸刑事訴訟法第三百七十九條第十四款規定，其判決當然為違
背法令。依原判決事實認定，上訴人等並未實際下手實施竊取小客車之行為，渠等分
擔者僅係運送或銷售竊贓等竊盜後之行為，渠等就常業竊盜之事實與林漢城係同謀共
同正犯。惟原判決理由內援引為判決基礎之證據資料，均祇述及上訴人等運送、銷售
贓物之方法及過程，就究竟憑何證據認定上訴人等與林漢城有常業竊盜之犯意聯絡及
渠等究係於何時、地、如何為此聯絡，原判決俱未說明，顯屬理由不備。再原判決附
表編號七所示之車輛究係由何人失竊之車輛頂拼而來，原判決事實未予認定，理由內
復未說明認定上訴人等涉犯該部分竊盜犯行，所憑之證據及其理由，自不足為適用法
律之依據。又原判決事實認定：「丙○○、甲○○、丁○○、乙○○、林漢城、林來
順，合組竊車、銷贓集團，共同以犯竊盜罪為常業，推由林漢城、林來順、甲○○、
丙○○等人分別收購如原判決附表所示之車禍撞毀汽車及該車之車籍資料，再由林漢
城等人於原判決附表所示之時、地，竊取相同型式之汽車」，如若無誤，似意指上訴
人等及林來順、林漢城係先購妥車禍撞毀車輛及其車籍資料，再按該車之型式下手竊
取同型式之車輛冒充，則其附表編號一記載港商普多公司所有車牌號碼ＢＸ｜四０八
六號小客車係於八十五年三月十三日失竊，甲○○購得車禍撞毀車輛之車籍資料係在
該車失竊後之八十五年六月間，即與上引事實認定不相符合，實情如何，自待查明。
（三）竊取他人財物後銷售竊贓，為竊盜後處分贓物之行為，應包括於竊盜罪之內，
即令購買者係誤信該贓物來源正當而購買，亦不另成立詐欺罪。原判決就上訴人等竊
盜後銷售竊贓之行為，另論以刑法第三百三十九條第一項之詐欺取財罪，其適用法則
自有可議。以上，或係上訴意旨所指摘，或為本院得依職權調查之事項，應認原判決
關於丙○○、甲○○、乙○○、丁○○部分均有撤銷發回更審之原因。再原判決認與
丙○○常業竊盜犯行有裁判上一罪關係之未指定犯人誣告及其他部分，基於審判不可
分原則，應一併發回。又法官於該管案件曾參與前審之裁判者，應自行迴避，不得執
行職務，固為刑事訴訟法第十七條第八款所明定，惟此所稱之參與前審裁判，應係指
參與前審之判決或裁定者而言，至於參與裁判以外之調查證據程序，應無該條款之適
用。是本院法官蕭仰歸雖曾參與原審調查證據程序，惟既非參與前審裁判，自無庸自
行迴避，併此敘明。
據上論結，應依刑事訴訟法第三百九十七條、第四百零一條，判決如主文。
中      華      民      國    九十一    年      五      月      三      日
                              最高法院刑事第一庭
                                  審判長法官  施  文  仁
                                        法官  林  永  茂
                                        法官  蕭  仰  歸
                                        法官  賴  忠  星
                                        法官  洪  佳  濱
      右正本證明與原本無異
                                              書  記  官
中      華      民      國    九十一    年      五      月      八      日
